臺灣新北地方法院板橋簡易庭民事簡易判決
111年度板簡字第613號
原      告  廖梨米  

訴訟代理人  盧龍山  
被      告  昇之陽社區管理委員會

法定代理人  徐雪華  
訴訟代理人  林文宗  
上列當事人間請求修訂規約等事件，於中華民國111年10月4日言
詞辯論終結，本院判決如下︰
     主  文
原告之訴駁回。
訴訟費用由原告負擔。
    事實及理由
壹、程序事項：
    按訴狀送達後，原告不得將原訴變更或追加他訴。但請求基
    礎事實同一，不在此限，此參諸民事訴訟法第255條第l項第
    2款之規定自明。查原告起訴時訴之聲明原為：「一、判定
    原告依被告規約訂定之管理費，減免二分之一管理費及減免
    原告每次分攤公共電費新臺幣（下同）500元。二、被告存
    證信函催收原告民國109年10月~110年11月積欠管理費合計4
    3,414元。依上述『減免管理費二分之一』及『減免每次分攤公
    共電費500元』計算；被告不當得利19,271元。請求貴法院判
    定原告『只要給付被告合計24.143』。三、被告需以法定方式
    「修訂規約」，雙方協商共識，減免商家管理費。」，嗣於
    本院111年10月4日言詞辯論期日，變更訴之聲明為：「一、
    被告應減免原告依規約計算二分之一之管理費及減免原告每
    次分攤公共電費500元。二、被告應返還原告不當得利19,27
    1元。三、被告應以法定方式「修訂規約」，雙方協商共識
    ，減免商家管理費。」，經核原告所為訴之變更，揆之前開
    規定，核無不合，應予准許。
貳、實體事項：
一、原告起訴主張：
㈠、原告為新北市○○區○○路0段000號1樓建物所有權人，為昇之陽
    社區（下稱系爭社區）獨立出口商家之一。系爭社區戶75戶
    、獨立出口商家5戶，總共80戶，社區住戶之大門出入口位
    於新北市○○區○○路000號，獨立出口商家出入口位於新北市
    板橋區長江路1段，其中門號196號、198號、200號、202號
    、206號(1F)面臨長江路，社區住戶及獨立出口商家進出口
    通行無共用部分，且獨立出口商家屋後亦無其他出入口進出
    社區，使用範圍與社區住戶區隔清楚，事實上無法使用共用
    部分或共有部分。原告自107年入住被告社區以來，每次分
    攤電費500多元，夏季更多達600元以上，惟原告並未使用社
    區電梯，另騎樓招牌照明皆為原告自行安裝燈具、保全監視
    器，亦未使用公共用電。原告既無使用共用部分，共用部分
    應由社區住戶75戶負擔全部費用，故原告要求被告依法減免
    原告依規約計算二分之一之管理費及減免原告每次分攤公共
    電費500元，應為有理。
㈡、被告前向原告請求109年10月至110年11月積欠管理費共43,41
    4元，惟原告認其僅需負擔共有部分之費用，並要求減免2分
    之1管理費，及原告每次分攤公共電費500元，經計算後，原
    告於上開期間僅需給付管理費24,143元，是被告受有19,271
    元之不當得利。
㈢、原告自108年2月至110年11月，多次以存證信函及書函請求被
    告處理商家減免管理費相關事宜，並提出調降管理費之請求
    ，被告仍未處理。系爭社區歷次區分所有權人會議以管理費
    事宜為會議議題，其內容、目的不明，會議通知、會議紀錄
    無相關註明修訂規約，被告未依法定方式說明原告訴求及理
    由，以不利之方式進行表決，顯失公平，自始無效。是被告
    應以法定方式「修訂規約」，雙方協商共識，減免商家管理
    費等語。為此，爰依民法第227-2條、第179條、第799-1條
    、公寓大廈管理條例第10條第二項之法律關係提起本訴，並
    聲明：⒈被告應減免原告依規約計算二分之一之管理費及減
    免原告每次分攤公共電費500元。⒉被告應返還原告不當得利
    19,271元。⒊被告應以法定方式「修訂規約」，雙方協商共
    識，減免商家管理費。
二、被告則以：
㈠、被告社區自107年4月成立管理委員會以來，原告僅參加107年
    4月14日以及108年6月22日，共兩次區分所有權人會議。又
    昇之陽區分所有權人會議召開於107年4月14日、108年4月13
    日、108年6月22日、109年7月12日、110年10月17日、111年
    4月17日，會議前皆通知所有區分所有權人到場與會或經由
    委託書表達意見，且根據昇之陽社區規約第二章、第十條、
    第一項區分所有權人會議之決議事項由主席簽名後，於會後
    十五日内公告之，昇之陽社區規約第二章、第十條、第二項
    、第三點會議記錄須包含討論事項經過概要以及決議事項内
    容，是原告自不得依民法第56條第一項請求法院撤銷其決議
    。
㈡、被告社區於109年7月12日區分所有權人會議確定管理費每坪8
    0元，同次會議中針對商家管理費減半部分並未通過。111年
    4月17日之區分所有權人會議，針對減免店家一半管理費及
    減免500元公共電費提案，並未通過等語，資為抗辯。並聲
    明：原告之訴駁回。
三、法院之判斷：
　　原告主張其為系爭社區之區分所有權人，依系爭社區規約約
    定其於109年10月至110年11月應繳納之管理費原為43,414元
    乙情，業據其提出建物及土地所有權狀、存證信函、區分所
    有權人會議紀錄、所有權人會議（會議記錄）意見表、公共
    電費分攤表、新北市政府工務局回函(北工寓字0000000000
    號）、開會通知在卷可參，並為被告所不爭執。至原告主張
    其於前開期間應納管理費金額應為24,143元乙節，則為被告
    所否認。則本院所應審究厥為：原告請求被告修訂規約減免
    管理費、公用電費是否有理由？被告請求原告返還19,271元
    之不當得利部分，是否有理？經查：
㈠、原告請求修訂被告社區規約、減免管理費部分：
　⒈按共用部分、約定共用部分之修繕、管理、維護，由管理負
    責人或管理委員會為之。其費用由公共基金支付或由區分所
    有權人按其共有之應有部分比例分擔之。但修繕費係因可歸
    責於區分所有權人或住戶之事由所致者，由該區分所有權人
    或住戶負擔。其費用若區分所有權人會議或規約另有規定者
    ，從其規定，公寓大廈管理條例第10條第2項定有明文。是
    故共有之應有部分比例分擔管理費，為公寓大廈共用部分管
    理費之法定分擔方式，僅得以區分所有權人會議或規約規定
    予以排除，而不論區分所有權人會議決議或規約之制訂，性
    質上均為合同行為（協同行為），乃由同一內容之多數意思
    表示合致而成立。據此，管理費用之減免應為區分所有權人
    會議議決之，而被告為社區管委會，並無權修訂規約或減免
    管理費，原告請求被告修訂社區規約減免其管理費云云，自
    無所據。
　⒉原告主張社區住戶及獨立商家進出口通行無共用部分，且獨
    立出口商家屋後亦無其他出入口進出社區，並未使用共有部
    分，業據提出系爭社區平面示意圖、社區獨立商家外觀照片
    為證，固認無訛。然公寓大廈之各區分所有權人或住戶，因
    各別主、客觀因素之考量，對共用部分本有使用頻率多寡及
    程度不一之可能，亦未必與其共用部分之應有部分比例成正
    比，因此依各住戶對於共用部分之使用程度，而欲逐一區別
    各區分所有權人或住戶對於各項公共設施之使用頻率或程度
    ，而個別制定各區分所有權人應繳納管理、修繕、維護費用
    之分擔比例金額，非僅有曠日耗時，更有其事實上之困難性
    ，且容易造成區分所有權人間彼此錙銖必較、分裂對立之局
    面，是公寓大廈管理條例第10條第2項，並未採取按受益程
    度分擔管理費之原則，而係規定按共用部分應有部分比例負
    擔為原則，並允各公寓大廈以區分所有權人會議或規約另為
    規定。縱原告認被告自106年訂定規約時，未就獨立商家收
    費進行規範要求減免管理費，惟被告規約收取標準既係以社
    區全體住戶為適用對象，可知此規範尚非專就原告所為之差
    別待遇，係約定以住戶所有之總面積以每坪80元之方式計算
    ，並未就使用多寡頻率公共設施或服務者為計算，有系爭社
    區109年7月12日第二屆第一次區分所有權人會議記錄附卷可
    稽；原告復未舉證證明被告有何以系爭社區區分所有權人會
    議制訂損害原告權益或有何違反公序良俗之情形，其空言被
    告以有損原告權益之決議收取不當管理費，並訴請被告應修
    訂規約減免管理費、公用電費，洵屬無據。
㈡、被告請求原告返還19,271元之不當得利部分，是否有理？
　⒈按無法律上之原因而受利益，致他人受損害者，應返還其利
    益，民法第179條定有明文。又按，主張不當得利請求權存
    在之當事人，對於不當得利請求權之成立要件應負舉證責任
    ，即應證明他方係無法律上之原因而受利益，致其受有損害
    。如受利益人係因其給付而得利時，所謂無法律上之原因，
    即指其給付欠缺給付之目的，故主張該項不當得利請求權存
    在之當事人，自應舉證證明其欠缺給付之目的，始符舉證責
    任分配之原則（最高法院103年台上字第2216號民事判決參
    照）。
  ⒉原告依民法第179條之規定，請求被告返還管理費19,271元，
    但被告否認原告有不當得利返還請求權，原告自應就其主張
    之事實，負舉證之責。查，原告雖主張被告未依法定方式修
    改規約，其所收取管理費於超過24,143元範圍為不當得利，
    惟原告並未舉證證明歷次區分所有權人會議決議內容有違反
    法令或章程而無效，亦未舉證證明其於決議後3個月內曾請
    求法院撤銷其決議之情事，則系爭社區區分所有權人歷次會
    議之決議未經法院判決撤銷之前，仍係有效存在。是以，被
    告依系爭社區規約約定，請求原告給付109年10月至110年11
    月管理費19,271元，即屬有法律上之原因，原告主張被告所
    收取管理費為不當得利，難認可採。
四、綜上所述，原告請求被告應以法定方式「修訂規約」，雙方
    協商共識，減免原告依規約計算二分之一之管理費及減免原
    告每次分攤公共電費500元，並返還原告19,271元，皆無理
    由，應予駁回。
五、本件事證已臻明確，兩造其餘之攻擊防禦方法及所提證據，
    於判決結果不生影響，爰不一一論列，併此敘明。
六、訴訟費用負擔之依據：民事訴訟法第78條。
中　　華　　民　　國　　111 　年　　10　　月　　21　　日
                  臺灣新北地方法院板橋簡易庭
                      法      官 許珮育
以上正本係照原本作成。
如不服本判決，應於送達後20日內，向本院提出上訴狀並表明上
訴理由，如於本判決宣示後送達前提起上訴者，應於判決送達後
20日內補提上訴理由書（須附繕本）。
中　　華　　民　　國　　111 　年　　10　　月　　24　　日
                      書  記  官 吳昌穆